【裁判字號】    89,重訴,5
【裁判日期】    891013
【裁判案由】    殺人等
【裁判全文】
臺灣士林地方法院刑事判決                            八十九年度重訴字第五號
    公  訴  人  臺灣士林地方法院檢察署檢察官
    被      告  亥○○
                天○○
    共      同
    選任辯護人  薛松雨
                江仁成
                王玫珺
    被      告  丁○○
    選任辯護人  楊正評
    被      告  丑○○
    選任辯護人  蔡宏修
                林螢秀
    被      告  寅○○
    選任辯護人  徐方齡
    被      告  戊○○
    選任辯護人  郭蕙蘭
右列被告等因殺人等案件，經檢察官提起公訴（八十八年度少連偵字第一二四號），
本院判決如左：
    主  文
寅○○共同殺人，處無期徒刑，褫奪公權終身；又參與犯罪組織，處有期徒刑柒月，
並於刑之執行完畢或赦免後，令入勞動場所強制工作參年。應執行無期徒刑，褫奪公
權終身，並於刑之執行完畢或赦免後，令入勞動場所強制工作參年。
天○○成年人與未滿十八歲之人共同殺人，處有期徒刑拾參年，褫奪公權陸年；又參
與犯罪組織，處有期徒刑捌月，並於刑之執行完畢或赦免後，令入勞動場所強制工作
參年。應執行有期徒刑拾參年陸月，褫奪公權陸年，並於刑之執行完畢或赦免後，令
入勞動場所強制工作參年。
亥○○共同殺人，處有期徒刑拾伍年，褫奪公權柒年；又參與犯罪組織，處有期徒刑
柒月，並於刑之執行完畢或赦免後，令入勞動場所強制工作參年。應執行有期徒刑拾
伍年伍月，褫奪公權柒年，並於刑之執行完畢或赦免後，令入勞動場所強制工作參年
。
戊○○幫助殺人，處有期徒刑伍年貳月。
丁○○幫助殺人，處有期徒刑陸年。
丁○○被訴參與犯罪組織部分無罪。
丑○○無罪。
    事  實
一、天○○、亥○○、寅○○分別於不詳時間，參與以犯罪為宗旨之竹聯幫孝堂天母
    分會之幫派結社迄今，其中天○○為該分會副會長，寅○○及亥○○分任該會左
    、右護法；而竹聯幫係一組織嚴密之集團，該幫成員主要從事傷害、恐嚇取財、
    槍砲、麻藥、煙毒、走私、盜匪、妨害自由、重利、圍標等犯罪行為，係具有集
    團、常習性、脅迫性、暴力性之組織。
二、寅○○因認受呂凌偉欺負而與呂凌偉素有怨隙，並欲糾眾伺機報復，因聽聞呂凌
    偉已於民國八十八年十一月間返回臺北市天母地區活動，即於不詳時間分批購入
    備妥西瓜刀、鎢鋼刀及開山刀多把置於臺北市士林區○○○路○段四０五巷六號
    七樓少年宙○○（七十一年五月十八日生，於八十八年十一間尚未滿十八歲）住
    處藏放。嗣於八十八年十一月十二日晚間十、十一時許，因少年宙○○接獲不詳
    電話通知而獲悉呂凌偉所有自小客車停放於臺北市○○街十二號天母國小附近，
    且呂凌偉就在該處停留活動，寅○○即萌殺害呂凌偉之犯意，要求少年宙○○返
    家取來先已備妥之刀械含西瓜刀、鎢鋼刀及開山刀計十把、車輛大鎖及木棍、球
    棒等器械，並分別通知、相互聯絡而糾集亥○○、天○○（六十七年八月三十一
    日生，於八十八年十一月間，係年滿二十歲之成年人）、丁○○、戊○○、陳振
    鎰（七十年八月二日生，於八十八年十一月間已滿十八歲，並未經起訴）、少年
    玄○○（七十二年七月八日生，於八十八年十一月間尚未滿十八歲）、少年黃○○（七十二年六月十一日生，於八十八年十一月間，尚未年滿十八歲）、少年Ａ
    ○○（七十一年七月二十三日生，於八十八年十一月間，尚未年滿十八歲）、少
    年Ｂ○○（七十一年四月二十九日生，於八十八年十一月間，尚未年滿十八歲）
    、少年戌○○（七十一年十一月二十八日生，於八十八年十一月間，尚未年滿十
    八歲）及「蔡明烈」等其他不詳真實姓名年籍之人約計十餘人（除少年玄○○外
    ，其餘少年已經警察機關移送本院少年法庭調查審理），於八十八年十一月十二
    日晚間十一時許至翌日凌晨零時許，先後趕至址設臺北市○○○路之麥當勞（以
    下簡稱：天母麥當勞）旁巷內集合。寅○○見集合妥當，即當場表明因時受呂凌
    偉欺負，是以呂凌偉為目標，要砍呂凌偉云云，除自持西瓜刀乙把外，並將所備
    妥前開之刀械、機車大鎖及棍棒等分別發給在場之少年宙○○等人，其中陳振鎰
    、少年宙○○各分得西瓜刀乙把、少年Ａ○○取得木棍乙支、戊○○及少年Ｂ○○各分得開山刀乙把，丁○○、亥○○及天○○亦分持不詳刀械乙把，其餘在場
    之人並各分得不詳器械後，寅○○、天○○、亥○○、陳振鎰及少年宙○○、玄
    ○○即基於共同殺人之犯意，戊○○、丁○○及少年戌○○、Ａ○○、黃○○、
    Ｂ○○則基於幫助殺人之犯意，於八十八年十一月十三日凌晨零時三十分許，在
    寅○○帶領下，分持器械自天母麥當勞旁即臺北市○○○路十三巷步行前往天母
    國小前，見呂凌偉及友人丙○○、癸○○、地○○、卯○○及午○六人確在該處
    聚集聊天、毫無防備，即續率眾驅步向前，直至趨近呂凌偉等人前方數步時，寅
    ○○等人突取出西瓜刀等器械，由寅○○大喊：讓他死云云後，即分別朝呂凌偉
    及其上開友人追逐砍殺。其中寅○○、天○○直接朝呂凌偉跑去，並由寅○○朝
    呂凌偉背部砍殺一刀，呂凌偉負傷後自臺北市○○街往天母北路方向逃逸。同時
    亥○○、陳振鎰、少年宙○○及真實姓名年籍不詳之「蔡明烈」基於殺人行為分
    擔實施，因見丙○○受驚嚇未及時逃逸，而另基於共同重傷害之犯意，分持分械
    砍殺丙○○手部及背部成傷後，丙○○乃朝臺北市○○○路四十一巷逃跑。另戊○○、丁○○及少年Ａ○○、黃○○、戌○○、Ｂ○○則分持刀械追逐呂凌偉之
    友人癸○○、午○、卯○○及地○○等人，致癸○○等人因驚懼而四散逃逸，癸○○即自臺北市○○街逃往天母北路大埔鐵板燒處躲藏，卯○○亦自臺北市○○
    街逃往臺北市○○○路四巷處之一部箱型車下躲藏，地○○係往臺北市○○○路
    十三巷逃逸至天母麥當勞對面搭乘計程車逃逸．午○則往臺北市○○街轉天母北
    路方向逃亡並躲藏於某處空屋內。陳振鎰及少年宙○○於砍傷丙○○後，即反身
    朝呂凌偉逃跑方向追逐而去，於呂凌偉奔逃至臺北市○○○路十八號淺田涮涮鍋
    前時，陳振鎰及少年宙○○、玄○○即與寅○○自後追趕而上，並由陳振鎰及少
    年宙○○抱住呂凌偉倒地後，由寅○○、陳振鎰及少年宙○○、玄○○分持刀械
    朝呂凌偉猛力揮刀砍殺，呂凌偉因而受有後頭部約九公分、十五公分及十．五公
    分之砍創並深及骨膜、後頸部有約三．五×二．五公分之刺創、右腹部約有十七
    ．五公分、二十公分、二十公分、二十六．五公分、十六．五公分．七．五公分
    及十五公分長之砍切創、右肩部有約五公分及七公分長砍切創、左背部有約二十
    三公分之砍切創並深及胸膛、右背（頸下）有約三十三．五公分之砍切創且深十
    一公分、深及頸椎、背部有約十四．五公分、十三．五公分、十六．五公分、十
    五．五公分．二十三公分、九．五公分、六公分及八公分長之砍切創、右後臀部
    有約二十七公分長之砍切創、右上臂有約八公分、五公分、十四公分、十七公分
    、二．五公分、七．五公分長之砍切創並深及骨膜、右手背有約十三公分、六公
    分、八公分及十公分長之砍切創且呈骨折斷離、左手臂、肘、背部有約六公分、
    七公分、十公分及．五公分長之砍切創且手掌骨呈斷離、右大腿部有約八公分、
    十五公分、七公分、十．五公分及十．五公分長之砍切創、右大腿有約八公分、
    十公分長之砍切創計四十五刀，致因外傷性流血過多而當場倒地；而寅○○因揮
    刀用力過度，亦自傷及手部。另天○○及亥○○、「蔡明烈」等人於丙○○受傷
    逃跑後，仍追砍其至址設臺北市○○○路四一巷地下一樓之汎德撞球場前，丙○○並因而受有右手腕部有多處深切割傷，合併伸姆長肌、橈側伸腕肌、臂橈肌、
    旋後肌、伸指肌腱完全斷裂，後骨間神經部分斷裂、右橈骨線性骨折、右肱骨外
    髁骨，其功能已受影響之重大難治之傷害。丙○○於奔逃至汎德撞球場前時，因
    傷自該處一樓門口跌落地下室球場內，適有辛○○及未○○二人在該處消費，見
    丙○○遭人追逐受傷，即分別上樓查看，並追趕亥○○及天○○二人，其中亥○○於持刀奔跑時不慎跌倒，辛○○即上前以腳踢亥○○，亥○○爬起後，即持刀
    揮砍辛○○，辛○○則及時閃避退開而未受傷；亥○○因見天○○尚與未○○打
    鬥，乃基於同一傷害之概括犯意，趨前並與天○○基於共同傷害之犯意，由天○○殺傷未○○手臂，亥○○則自後殺傷未○○眼眉處，致未○○受有右前額、右
    前臂、左肘部撕裂傷，其中右前額撕裂傷長約十公分並深及骨膜之傷害，亥○○
    及天○○得逞後即相偕一起離去；雖辛○○及未○○有意追趕，惟因未○○受傷
    血流如注，乃返回汎德撞球場，並即將未○○及丙○○送往行政院國軍退除役官
    兵輔導委員會臺北榮民總醫院就診。另寅○○等人因見呂凌偉已血流滿地、全身
    抽慉，倒地不起，認目的已達，即高喊「撤！撤！」，戊○○、亥○○、天○○
    及其餘參與者即各自四散逃逸，寅○○則因手傷由丁○○以機車送往臺北市立陽
    明醫院診治。
三、案經呂凌偉之母乙○○及丙○○、未○○告訴暨臺北市政府警察局士林分局報請
    臺灣士林地方法院檢察署檢察官相驗後偵查起訴。
    理  由
壹、有罪部分
甲、犯罪組織條例部分：
一、訊據被告寅○○、亥○○、天○○三人均矢口否認為竹聯幫孝堂天母分會之成員
    並任要職。惟查：被告寅○○已於警訊時自承：伊為竹聯幫孝堂天母分會之成員
    ，且職司左護法，另被告天○○為副會長、亥○○為右護法，陳振鎰及同案少年
    宙○○、玄○○、戌○○等人為孝堂之成員等語（見八十八年十一月十三日寅○○警訊筆錄）；且於檢察官偵查中陳明：伊於制作警訊筆錄時確有錄音、且警方
    並無刑求，伊係閱覽筆錄後始簽名捺印，伊於警訊時確提及參與竹聯幫孝堂天母
    分會等語屬實（見檢察官八十八年十一月十三日訊問筆錄），所陳各節除與證人
    丙○○具結證稱：寅○○、天○○、亥○○、戌○○、陳振鎰、宙○○等人係竹
    聯幫孝堂的人，他們係於八十六年底加入，其中老二即亥○○曾向伊表示賴毛（
    即天○○）是副會長，要不要跟他們，但伊拒絕等語（見本院八十九年七月十二
    日訊問筆錄）相符外；復核與同案少年Ａ○○自白：伊於八十八年七月中旬加入
    竹聯幫，朱恩平係大哥，賴毛（即天○○）係副會長，寅○○及亥○○是左、右
    護法，宙○○、陳振鎰、玄○○、戌○○是幫派內的人，「小高」及賴毛均比朱
    恩平還大（見檢察官八十九年元月三十一日訊問筆錄）；於本院少年法庭訊問時
    供承：之前加入竹聯幫孝堂，八十八年五月一日退出等語（見本院少年法庭八十
    八年度少調字第八四五號調查審理卷宗內八十八年十一月十三日訊問筆錄）；被
    告戊○○於檢察官偵查時指稱：宙○○、玄○○、寅○○、亥○○、天○○、Ｂ
    ○○、黃○○、戌○○均係竹聯幫份子，賴氏兄弟是比較大的等語（見檢察官八
    十八年十一月十三日訊問筆錄）；同案少年黃○○供承：「小高」是我們的會長
      ，寅○○及老二（即亥○○）分任左、右護法，賴毛（即天○○）輩份比伊高
    ，是副會長，伊與玄○○、戌○○、宙○○及陳振鎰、Ａ○○均係竹聯幫成員，
    伊約於半年前入幫等語（見檢察官八十九年元月三十一日訊問筆錄）；於本院少
    年法庭調查時供承：之前加入竹聯幫孝堂，八十八年十月退出等語（本院少年卷
    八十八年十一月十三日訊問筆錄），均相符合。而前開陳詞分係被告個人及同案
    少年於警訊及檢察官偵查中之自白，與組織犯罪條例第十二條第一項中段係就限
    制證人陳述是否具有證據能力之限制無涉，自得採為本案之證據無疑。而按案重
    初供，是嗣前開被告及同案少年雖均翻異前詞，辯稱：並無參與竹聯幫云云，均
    無非事後相互迴護卸責之詞，自不足採信。
二、次查：竹聯幫成立於四十四年間，設有幫規，內部管理層級分明，計有幫主、大
    哥（高層幹部）、分堂堂主（或隊長）、會長、組長及成員等，其幫主係由幫中
    高層幹部及各分堂堂主共同推選產生，該幫係一組織嚴密之集團，該幫成員主從
    事傷害、恐嚇取財、槍砲、麻藥、煙毒、走私、盜匪、妨害自由、重利、圍標等
    犯罪行為，歷年來警察機關查獲幫成員涉及多起流氓及刑事案件，有常習、集團
    性、暴力犯罪及破壞社會秩序之虞，內政部警政署爰將該幫列為不良幫派列管乙
    節，已經卷附內政部警政署刑事警察局八十九年二月八日（八九）刑檢字第一二
    二五三號函文敘明綦詳；且依該函檢送之相關各法院刑事判決以觀，該幫確於六
    十九年間已正式成立忠、孝、仁、愛、信、義、和、平八個分堂等情，亦有卷附
    臺灣臺北地方法院八十五年度易字第三五二號判決認定屬實。而被告寅○○、亥
    ○○及天○○及同案少年宙○○等人確參與竹聯幫孝堂天母分會之組織、並於八
    十八年十一月十三日凌晨糾眾鬥毆致呂凌偉等人死傷（此部分詳述於後），更足
    徵其組織之集團犯罪、暴力性，已無可疑。查前開警政署函文所示之情資及判決
    雖未敘及於竹聯幫孝堂以下尚設有天母分會，惟衡諸該幫係屬一組織嚴密之集團
    ，則於孝堂之下另設分會，且其分會成員自亦隸屬於竹聯幫之下乙節，復為前開
    同案少年宙○○等所自承屬實，已如前述；是辯護人徒以上揭警政署函文未將竹
    聯幫孝堂天母分會示於列管情資中，進而辯稱：竹聯幫孝堂天母分會與竹聯幫並
    無關聯，且並非以犯罪為宗旨之結社云云，尚屬無據。從而，被告天○○、寅○○、亥○○參與犯罪組織結社之犯行，已堪認定。
乙、殺人、傷害及幫助殺人部分：
一、訊據被告寅○○、天○○、亥○○、丁○○、戊○○均矢口否認有上揭犯行；被
    告寅○○辯稱：伊於八十八年十一月十二日晚間與少年宙○○騎機車行經天母國
    小前，見呂凌偉等七、八個人在那裡，伊經過時，呂凌偉叫伊，伊停車，呂凌偉
    等人就過來打伊，伊與宙○○騎機車逃走後，在天母麥當勞旁巷子遇到陳振鎰等
    六、七人，伊即詢問他們是否願意陪同伊前往找呂凌偉等人，經同意後，大家就
    走到天母國小前，當時伊等人並未攜帶任何器械，到達後，呂凌偉就罵伊三字經
    ，對方有拿不明的東西打伊等人，打起來之後，就發現有人拿刀，約有二、三把
    刀子，後來伊不知自誰手上拿過一把西瓜刀，並砍呂凌偉的臀部及大腿，約砍了
    三刀，呂凌偉被砍後就逃走了，之後伊發現伊手掌亦有受傷流血，背部也有瘀青
    ，伊就委請在麥當勞前的丁○○以機車載伊就醫；伊是因為當天遭呂凌偉毆打，
    始起意教訓呂凌偉，並未準備或於現場分發刀械，且未帶頭喊：「給他死」，伊
    絕無殺人之犯意云云（見本院八十九年八月十一日訊問筆錄、本院八十九年九月
    二十九日審判筆錄）。被告戊○○辯稱：當日係少年Ａ○○打電話找伊過去天母
    麥當勞，並未告知目的何在，伊與少年Ｂ○○約於晚間十一時許到達麥當勞現場
    ，到達後伊有看到寅○○、陳振鎰、少年Ａ○○、宙○○、戌○○、玄○○及另
    五、六個不認識的人，約十餘分鐘後，寅○○叫伊過去，並拿乙把刀給伊，叫伊
    與大家一起走，伊係將刀子藏在衣服內，就跟著一起走約距天母國小正門十餘公
    尺處，伊看到寅○○先衝，伊則在後面慢慢跑，並未將刀子拔出，寅○○當時在
    追前面的人，追到巷子裡就看不到了，伊當時與少年Ｂ○○、Ａ○○站在距離天
    母國小前約四、五十公尺遠之馬路上，看到寅○○等四、五個人手有揮舞的動作
    ，伊覺得事情不對勁，他們好像在砍人，就與少年Ｂ○○一起往後跑，少年Ａ○○也跟在伊等後面跑，到天母國小轉角處時，有遇到少年黃○○，伊即叫黃○○
    快走，伊認為寅○○開始拿刀給伊，只是要嚇嚇對方而已，Ａ○○在電話中有說
    對象是寅○○的仇敵，伊拿到刀後只是想幫忙壯大聲勢而已云云（見本院八十九
    年七月十二日訊問筆錄）。被告丁○○辯稱：伊當日係與戌○○等人約妥在天母
    麥當勞前集合，準備要去釣蝦，到達後，戌○○在接聽行動電話後即表示有事，
    伊與其他人就在天母麥當勞前候，未久突然有一群人自天母麥當勞旁巷子衝出，
    其中有一傷者即寅○○委請伊協助送醫，伊即騎乘機車載送寅○○至臺北市立陽
    明醫院診治，伊絕未參與本件械鬥事件，不知為何會遭指為參與者之一云云（見
    本院八十九年八月十一月訊問筆錄、本院八十九年九月二十九日審判筆錄）。被
    告亥○○及天○○則自始辯稱：伊等於案發當日根未不在現場，亦未曾參與其內
    ，甚至對全案全不知情，伊二人係於案發後主動到案說明，竟遭指為兇嫌，殊屬
    冤枉云云（見本院八十九年九月二十九日審判筆錄）。
二、經查：
（一）有關被告寅○○、亥○○、天○○、丁○○及陳振鎰、少年宙○○、戌○○、
      黃○○、Ａ○○及真實姓名年籍不詳者之「蔡明烈」之人等計約十餘人，確於
      八十八年十一月十三日凌晨零時三十分許，由被告寅○○帶領下，各持刀械、
      器具自臺北市○○○路十三巷行走至臺北市○○街十二號天母國小前，並突襲
      追逐適在天母國小前聚集聊天之被害人呂凌偉、丙○○、癸○○、午○、地○○及卯○○等六人，其中並有被告寅○○等人持刀朝呂凌偉砍殺致死，而被告
      亥○○及陳振鎰、少年宙○○、「蔡明烈」則持刀砍傷被害人丙○○，被告亥
      ○○及天○○並追逐丙○○至臺北市○○○路四十一巷之汎德撞球場前後，再
      持刀砍傷適在該處之未○○後，始四散逃逸之事實，已分據證人即告訴人丙○○、未○○及在場目擊之證人癸○○、卯○○、午○、地○○及辛○○等人於
      警訊、檢察官偵查中及本院審理時指述歷歷，且互核相符。
（二）次查：本件被害人呂凌偉確因遭銳器砍殺，而受有後頭部約九公分、十五公分
  及十．五公分之砍創並深及骨膜、後頸部有約三．五×二．五公分之刺創、右
      腹部約有十七．五公分、二十公分、二十公分、二十六．五公分、十六．五公
      分．七．五公分及十五公分長之砍切創、右肩部有約五公分及七公分長砍切創
      、左背部有約二十三公分之砍切創並深及胸膛、右背（頸下）有約三十三．五
      公分之砍切創且深十一公分、深及頸椎、背部有約十四．五公分、十三．五公
      分、十六．五公分、十五．五公分．二十三公分、九．五公分、六公分及八公
      分長之砍切創、右後臀部有約二十七公分長之砍切創、右上臂有約八公分、五
      公分、十四公分、十七公分、二．五公分、七．五公分長之砍切創並深及骨膜
      、右手背有約十三公分、六公分、八公分及十公分長之砍切創且呈骨折斷離、
      左手臂、肘、背部有約六公分、七公分、十公分及．五公分長之砍切創且手掌
      骨呈斷離、右大腿部有約八公分、十五公分、七公分、十．五公分及十．五公
      分長之砍切創、右大腿有約八公分、十公分長之砍切創計四十五刀，致因外傷
      性流血過多，經送往行政院國軍退除役官兵輔導委員會臺北榮民總醫院（以下
      簡稱：台北榮民總醫院）急救後，於八十八年十一月十三日清晨四時三十分死
      亡之事實，已經臺灣士林地方法院檢察署檢察官會同法醫師相驗明確，並有勘
      驗筆錄、驗斷書、相驗屍體證明書各乙份及相驗照片數幀附卷可稽。而告訴人
      丙○○則因遭利刃砍傷後，致右手腕部有多處深切割傷，合併伸姆長肌、橈側
      伸腕肌、臂橈肌、旋後肌、伸指肌腱完全斷裂，後骨間神經部分斷裂、右橈骨
      線性骨折、右肱骨外髁骨骨折，經受傷後半年之肌電波檢查顯示，其右橈神經
      嚴重度不完全性損傷，應屬重大難治之傷害乙節，則有臺北榮民總醫院八十九
      年五月三十日（八九）北總行字第０四二九０號及該院八十九年九月二十一日
      （八九）北總行字第０七九０一號函文各乙紙在卷足據。另告訴人未○○則因
      遭砍傷，而受有右前額、右前臂、左肘部撕裂傷，其中右前額撕裂傷長約十公
      分並深及骨膜乙節，亦有臺北榮民總醫院八十九年元月三十一日（八九）北總
      行字第００四七六號函文影本乙紙存卷足參。
（三）且查：被告寅○○已於警訊時供承：伊於八十八年十一月十三日凌晨零時四十
      分許，因獲報知悉呂凌偉所有自小客車出現在臺北市天母國小附近而得悉呂凌
      偉係在天母國小前停留，遂與少年宙○○分別相互聯絡而約集戊○○、陳振鎰
      、少年黃○○、Ａ○○、Ｂ○○、戌○○、玄○○等人，並由少年戌○○另邀
      眾四人，而分持西瓜刀、鋁製球棒及開山刀等前往天母國小，一發現呂凌偉等
      人時，即持刀砍殺並追逐呂凌偉至臺北市○○○路十八號前時，伊即以雙手抱
      住呂凌偉，此時伊所持西瓜刀掉地，呂凌偉亦倒在地上，陳振鎰及少年宙○○
      即持刀砍殺呂凌偉三、四刀後離去，並另行追殺其他人，而伊則拾起掉地之西
      瓜刀再瘋狂砍殺呂凌偉，因見呂凌偉身體抽慉、血流滿地，即將兇刀丟棄，朝
      臺北市○○○路方向逃逸，因伊於砍殺呂凌偉時不慎自傷左手手筋，乃委請丁○○以機車載往臺北市立陽明醫院就診等語（見八十八年十一月十三日寅○○
      警訊筆錄）；於檢察偵查初訊時復供稱：當時伊等共有十一人左右，除伊之外
      ，尚有戊○○、陳振鎰、少年黃○○、玄○○、宙○○、Ａ○○、Ｂ○○、戌
      ○○等人，伊拿了約十把刀出來，有西瓜刀六把、開山刀二把，並分給戊○○
      、陳振鎰、少年宙○○、玄○○，剩下的他們自己去拿，伊持西瓜刀，陳振鎰
      及少年宙○○也是；刀是伊零散購入，伊用報紙包好並搭乘計程車到現場即天
      母麥當勞；案發前伊與少年宙○○在一起，某男子以電話聯絡宙○○後，由宙
      ○○告知呂凌偉已經出現，伊係用宙○○手機及家用電話通知大家，當時並未
      帶球棒到現場，共有三人砍殺呂凌偉，係伊與陳振鎰、少年宙○○，其他人去
      追別人，伊在天母國小前看到呂凌偉時，就用刀砍他背部一刀，呂凌偉就往天
      母西路逃跑，尚未到大埔鐵板燒店前之涮涮鍋店就追上呂凌偉，伊又砍呂凌偉
      ，此時陳振鎰及少年宙○○也過來，伊刀子掉了，就抱住呂凌偉，由陳振鎰及
      少年宙○○持刀砍殺呂凌偉，刀子經伊丟棄在旁後，警方並未尋獲，本案確係
      伊主謀殺呂凌偉，因以先與呂凌偉處不好，被他欺負，被打等語（見檢察官八
      十八年十一月十三日訊問筆錄），且於該次訊問時並陳稱：警訊確有錄音、且
      無刑求，伊係閱覽筆錄後始簽名等語明確（見同前檢察官訊問筆錄）。嗣被告
      寅○○嗣雖對涉案情節有所反覆，惟亦陸續陳稱：伊與宙○○在路上看到被害
      人呂凌偉，就回家拿刀，宙○○陪伊，伊拿了七、八把刀，刀子是先前分批買
      的，要教訓呂凌偉，....，伊記得有將刀交給戊○○、陳振鎰、少年Ｂ○○、
      宙○○，一夥人並往天母國小走，當時砍呂凌偉的人有伊及陳振鎰、少年宙○○，伊砍死者背部及大腿四、五刀，一夥人所拿的都是伊家的西瓜刀，砍完後
      伊將刀交給少年宙○○，當時是看到人就砍，伊等人有陳振鎰、少年宙○○，
      Ｂ○○、黃○○、戌○○、Ａ○○、玄○○及戊○○，....，伊當時告訴他們
      ，以前都被死者欺侮，要教訓他，就將刀子分給他們等語。（見檢察官八十九
      年元月三十一日訊問筆錄）；於本院少年法庭調查時陳稱：伊那天在天母國小
      踫到呂凌偉，且看他車子停在那邊，當時只有伊與宙○○，伊與呂凌偉互看一
      眼就走了，伊就回家拿刀，拿了七、八把西瓜刀，西瓜刀係伊分批購入，伊是
      要教訓呂凌偉，到麥當勞已有人在那裡聚集，伊記得將刀交給戊○○、Ｂ○○
      、陳振鎰、宙○○，一夥人就往天母國小走，當時有宙○○及陳振鎰砍呂凌偉
      ，伊這邊的人有宙○○、Ｂ○○、黃○○、陳振鎰、戊○○、戌○○、Ａ○○
      及玄○○，伊當時有告訴大家因被呂凌偉欺負，所以要教訓他云云（見本院少
      年法庭八十八年十二月二十九日訊問筆錄）；於本院初訊時則陳稱：伊於八十
      七年、八十八年間曾遭呂凌偉打過二、三次，很討厭他，於八十八年十一月十
      二日晚間十時許，在天母麥當勞看到呂凌偉的車子，當時伊與宙○○在一起，
      就回家拿西瓜刀五、六把，之後伊在天母麥當勞前踫到戌○○、Ａ○○、黃○○、Ｂ○○，告訴他們伊被呂凌偉欺負，要不要跟伊一起打呂凌偉，就把刀交
      給Ｂ○○、戊○○、宙○○，自己亦持刀一把，其他人有無拿刀伊不知情，然
      後就到天母國小找呂凌偉，因伊於麥當勞就看到呂凌偉在天母國小，呂凌偉與
      丙○○在一起，一見到呂凌偉，伊即砍其背部，又追砍他云云（見本院八十九
      年三月十日訊問筆錄）。而被告戊○○亦於警訊時供承：約八十八年十一月十
      三日凌晨一時許，友人戌○○電話通知要與人打架，要伊過去幫忙助陣，伊過
      去時，戌○○已另約十餘人在場，且經寅○○及少年宙○○取來刀械，計有鎢
      鋼刀、西瓜刀及開山刀總計十支，並分配給在場的人，案發時計有寅○○、陳
      振鎰、宙○○、黃○○、Ａ○○、Ｂ○○、戌○○、玄○○、丁○○等人在場
      ，伊本人係拿開山刀，一夥人便往天母國小去找呂凌偉，伊係在後面，到天母
      國小旁圍牆遇到呂凌偉他們，就拿出刀械追趕殺呂凌偉，他們約追了一百公尺
      ，就由寅○○、陳振鎰及宙○○分持刀械朝呂凌偉等人砍殺多處，在砍殺後，
      就聽到寅○○喊撤退，我們一行十多人便各自逃逸，伊即持開山刀交給玄○○
      藏放等語（見八十八年十一月十三日警訊筆錄）；於檢察官偵查時供陳：是Ａ
      ○○以電話聯絡，到現場知道要打架，由寅○○發給開山刀乙把，共有十餘人
      在場，有寅○○、Ａ○○、Ｂ○○、戌○○、陳振鎰、玄○○、宙○○及黃○○，案發時伊將刀拿在手上，在最後面，有看到陳振鎰、寅○○及宙○○砍死
      者，所持刀械有開山刀、西瓜刀及鎢鋼刀，寅○○有說讓他死，伊沒有戴帽子
      ，但他們有戴，因為互相認識，怕被認出來，寅○○沒有戴帽子，手持鎢鋼刀
      ，一衝過去就殺呂凌偉，說讓他死等語（八十八年十一月十三日檢察官訊問筆
      錄）；嗣又供稱：是Ａ○○電話通知到場，寅○○拿西瓜刀給伊，叫伊一起走
      等語（見檢察官八十九年十一月三十一日訊問筆錄）。足見被告寅○○嗣於本
      院審理時改稱：係於八十八年十一月十二日突遭呂凌偉毆打，復巧遇陳振鎰等
      人，始臨時起意對呂凌偉施以報復，並無糾眾並事先預備刀械云云，以及被告
      戊○○所辯：伊並未將被告寅○○所分發之刀械取出持握，亦未追逐呂凌偉等
      人云云，均屬無稽。
（四）再查：
      (1)已經承辦本案警察機關移送本院少年法庭調查審理之同案少年宙○○於臺灣
        士林地方法院檢察署檢察官偵查時已供稱：寅○○於八十八年十一月十二日
        晚間零時左右打伊手機0000000000號手機給伊，說找到以前欺侮
        他的呂凌偉，叫伊將刀子拿下來，刀子是在事發前一天由寅○○拿到伊住處
        放的，寅○○將刀由袋子拿出來，伊用報紙包起來，共七、八把，寅○○等
        在麥當勞旁巷子聚集約二十餘人，沒拿刀的就拿機車大鎖，伊等係一群人走
        過去，對方站在天母國小前；出發前麥當勞前人越聚越多，不知是誰找來的
        ，他們說要去找呂凌偉，只是有人說看到呂凌偉回天母，就分頭去找，伊就
        回家，約十二時左右，寅○○就電話通知要伊將刀子拿下來，伊所持用的刀
        在半路上掉了等語（見檢察官八十八年十一月十八日訊問筆錄）；於本院少
        年法庭調查時亦稱：寅○○當時告訴伊找到以前欺侮他的人，叫伊趕快下來
        ，並把刀子拿下來，後來伊載寅○○到天母西路麥當勞，該處已經集合很多
        人，刀子是寅○○於案發前一日拿一袋刀給伊，刀子就放在車上，大家很自
        然人人拿乙把，在天母國小前，伊有拿刀砍丙○○腳部一刀，伊當時後面還
        有人，不知還有誰砍，不知誰去追殺呂凌偉，因為現場很混亂，伊等人包括
        寅○○、戌○○、Ａ○○、Ｂ○○、玄○○及陳振鎰，伊有看到陳振鎰、寅
        ○○拿刀，戊○○可能也有，其他的人不認識，共約二十人，除了刀子之外
        ，尚有人拿大鎖（見本院八十八年度少調字第八四五號少年法庭八十八年十
        二月十日訊問筆錄）；復陳稱：在砍丙○○時，只有伊與丙○○對上，伊確
        定砍丙○○腳部一刀，且沒有追砍他，砍完腳後就跑了等語（見本院少年法
        庭八十八年十二月二十四日訊問筆錄）。
      (2)少年Ａ○○供承：寅○○以電話聯絡時，伊表示願意配合，寅○○於當晚十
        二時，取出十把刀分發給戊○○、Ｂ○○、玄○○、「小翼」、戌○○、宙
        ○○等約十餘人，寅○○拿木棍給伊，伊也跟著追打他們，有看到玄○○、
        宙○○、寅○○、戌○○及「小益」及另不詳姓名男子分持刀械砍殺呂凌偉
        致呂凌偉倒地後，寅○○就喊「撤！撤！」，我們就分開跑走等語屬實（見
        八十八年十一月十三日誤載為十一日之Ａ○○警訊筆錄）；於檢察官偵查時
        供稱：當日係玄○○於晚間快十二時許以電話通知伊到麥當勞，到達後看到
        一些人拿刀棍，寅○○係交給伊一支木棍，在場者約有十二人，有寅○○、
        宙○○、陳振鎰、玄○○、Ｂ○○及戊○○等人，伊有看到玄○○、宙○○
        、陳振鎰、寅○○圍在天母北路，但沒有看到他們砍人等語（見八十九年元
        月三十一日檢察官訊問筆錄）；於本院少年法庭訊問時供承：係玄○○於八
        十八年十一月十二日晚間十一時許打電話說要找呂凌偉等人，伊搭許許程車
        到達時有十餘人在現場，大家手上都有拿刀，有十個人拿刀，寅○○發給伊
        木棍，大家一起走到天母國小前，對方有六、七人，寅○○先動手，之前即
        說好目標是呂凌偉（見本院前揭少年法庭八十八年十一月十三日訊問筆錄）
        ；又稱：當時是要砍人，伊到現場時有一群人，問玄○○才知道要去尋仇，
        並拿一支棍子給伊，有看到寅○○、玄○○、陳振鎰、宙○○砍呂凌偉等語
        （見前揭少年法庭八十八年十二月十日訊問筆錄）。
      (3)另少年Ｂ○○供稱：伊等早已知悉呂凌偉等人之落腳處，Ａ○○約於八十八
        年十一月十二日晚間十一時五十分至十二時間打伊手機聯絡伊表示大夥要一
        起去找找看，伊當時有持刀，但未砍殺別人，刀子已隨意丟棄了等語（見八
        十八年十一月十三日Ｂ○○警訊筆錄），於檢察官偵查中則稱：伊當日有過
        去，也有拿刀子，刀子好像是寅○○帶去的，伊到現場是寅○○發刀子給大
        家，伊分配到西瓜刀，另一種是彎一點的刀，大家並未戴同樣的帽子，亦未
        著同樣的衣服，砍呂凌偉者有寅○○、陳振鎰、宙○○及玄○○；當日是Ａ
        ○○打電話給伊，因伊上班，Ａ○○說玄○○要伊晚上十一時下班時到天母
        麥當勞一趟，伊到現場時已有寅○○、宙○○、玄○○及陳振鎰等人在場，
        約有七、八人，他們說人都到了，就走到天母國小，是寅○○帶頭，他拿一
        把刀往呂凌偉砍，寅○○有說可能打起來，拿刀是護身，寅○○約砍了二個
        人，宙○○也砍二人，玄○○砍一人，陳振鎰也有砍等語（見檢察官八十九
        年元月三十一日訊問筆錄）；於本院少年法庭調查時供陳：玄○○打電話給
        Ａ○○，Ａ○○及玄○○打電話約伊去天母麥當勞，伊到現場時寅○○說要
        打架，就分了一把刀給伊，要伊防身，伊有看到寅○○、玄○○、陳振鎰等
        人砍人云云（見本院前揭少年法庭八十八年十二月十日訊問筆錄）。
      (4)少年戌○○陳稱：寅○○於八十八年十一月十三日零時三十分許打手機通知
        伊幫忙載人；伊到達天母麥當勞時，有看到寅○○、陳振鎰、宙○○、黃○○、Ａ○○、Ｂ○○、玄○○及戊○○在天母麥當勞旁巷子內（見八十八年
        十一月十三日警訊筆錄、同年十二月七日戌○○警訊筆錄）；於本院少年法
        庭調查時供稱：寅○○打電話說有點事，要伊過去幫忙載人云云（見本院前
        揭少年法庭八十八年十一月十三日訊問筆錄）；又稱：寅○○打電給伊，問
        伊有無車，伊說沒有，就約在麥當勞，到現場時寅○○等人已經要出發，伊
        認為是要去打架云云（見前揭少年法庭八十八年十二月十日訊問筆錄）。
      (5)少年黃○○則稱：伊打電話給Ａ○○，Ａ○○表示要去打架（打呂凌偉），
        然後伊則自己要求過去參與打呂凌偉，並約定在天母麥當勞前等，現場伊有
        看到戊○○手持開山刀，Ｂ○○手持鎢鋼刀等語（見八十八年十一月十三日
        警訊筆錄）；又於本院少年法庭調查時陳稱：有告訴伊要砍人等語（見本院
        少年法庭八十八年十二月十日訊問筆錄）。
      (6)查前開同案少年所陳上情，雖就參與本件於八十八年十一月十三日凌晨在天
        母國小前所發生被害人呂凌偉等經砍殺死傷乙案之人數及各人涉案情節稍有
        出入，然所陳實核與被告寅○○及戊○○上揭於警訊及檢察官偵查中自白之
        犯罪情節，均大致相符。是僅依前開被告寅○○、戊○○及同案少年宙○○
        等人之陳述，已可確認：本件確係由被告寅○○伺機報復，而預謀並事先備
        妥刀刃器械暫置於少年宙○○處，且於案發時地主動並透過少年宙○○等人
        相互糾眾，並由寅○○於天母麥當勞附近，將已備妥之刀械、器具等分發由
        在場聚集之被告戊○○等人持用，而參與追逐砍殺呂凌偉等人者應有十餘人
        ，其中至少包括被告戊○○、陳振鎰、少年宙○○、玄○○、戌○○、Ｂ○○、黃○○、Ａ○○在內；而持刀實際下手砍殺呂凌偉者，則至少有被告寅
        ○○、陳振鎰、少年宙○○及玄○○四人；且渠等於聚眾行動之前，已確認
        呂凌偉為目標而欲加以砍殺等情，均應無可疑。
（四）雖被告亥○○、天○○及丁○○自始均否認知情並參與本案，其中被告天○○
      辯稱：伊綽號雖為「賴毛」，然於八十八年十一月十二日晚間上八時許，始自
      員林所就讀之大葉大學返回臺北，於同日晚間九時許即與友人宇○○、江佩芬
      、陳耀棋、陳庭堅等人至臺北市○○路錢櫃ＫＴＶ唱歌至晚間十二時許，再共
      同驅車前往林口一級棒釣蝦場消費至八十八年十一月十三日凌晨三、四時許，
      始至臺北市○○○路○段一０八號地下一樓之千禧酒店尋找伊弟弟亥○○，伊
      係看到晨間新聞，始自行到案說明，有關伊於案發時之行蹤，江佩芬等人均可
      作證云云；被告亥○○辯稱：伊綽號為「老二」，案發時伊與往日相同，於晚
      間九時許即前往上址千禧酒店擔任該店之酒保工作，一直至翌日清晨五時許始
      行下班，其間並未離開該酒店，有酒店工作人員壬○○等人可證云云；而被告
      丁○○則辯稱：伊當日係與友人戌○○、酉○○等人共同約集在臺北市○○○
      路天母麥當勞前欲前往釣蝦，其時戌○○突然表示有事須離開一下，伊乃與酉
      ○○等人在天母麥當勞前等候，並未與寅○○等人前往天母國小前追殺呂凌偉
      等人，亦不知發生何事，嗣突有一群人突自麥當勞旁巷子跑出，有一受傷男子
      即寅○○要求伊協助載送就醫，伊始受託載同寅○○至臺北市立陽明醫院就診
      ，酉○○等人均可作證云云。然查：
      (1)有關被告天○○及亥○○部分：
        告訴人丙○○已於檢察官偵查及本院審理中均一致供述：亥○○及天○○
          於案發時確然在場，伊有看到天○○即賴毛與寅○○過來先衝向呂凌偉，
          亥○○也有跑過去，還有宙○○、陳振鎰及戌○○，伊當時不知情還沒跑
          ，有在那裡待一下，見寅○○及天○○有揮砍的動作，伊還伸手要拉呂凌
          偉，伊有看到天○○有過去追呂凌偉；伊要跑時，亥○○及宙○○、陳振
          鎰三個人都拿刀砍到伊的手，伊跑的時候，另一個叫「蔡明烈」的人砍到
          伊左肩（見檢察官八十九年元月三十一日訊問筆錄、本院少年法庭八十九
          年三月二十九日訊問筆錄、本院八十九年四月二十八日訊問筆錄、本院八
          十九年七月十二日訊問筆錄）。而其證詞復核與證人癸○○、午○於警訊
          、檢察官偵查及本院審理時指述：確見到天○○、亥○○亦在追砍被害人
          呂凌偉之列等語相符（見八十八年十一月十三日上午九時午○警訊筆錄、
          八十八年十一月十三日上午七時三十分癸○○警訊筆錄、檢察官八十九年
          元月三十一日訊問筆錄、本院八十九年四月二十八日、同年七月十二日訊
          問筆錄、本院少年法庭八十九年三月二十九日訊問筆錄）。
        雖辯護人辯稱：癸○○及午○於警局第一次訊問時均未指認被告亥○○、
          天○○在場涉案，而嗣竟於警局複訊時另為指認，其指認顯難憑採云云。
          惟查：證人癸○○及午○於警局初訊時固僅指認帶頭者為寅○○，然亦分
          別陳稱：「其他人都有見過，也認得，但不知姓名，那一些人如果讓伊指
          認，伊可以指認」（見證人癸○○八十八年十一月十三日凌晨三時三十七
          分許警訊筆錄）、「其他幾人在撞球場見過，不知姓名，見過三、四個人
          」等語（見午○八十八年十一月十三日凌晨三時五分訊問筆錄），足見證
          人癸○○及午○於警局初訊時並非陳述除帶頭之被告寅○○外，已無法指
          認其他參與行兇者為何者無疑。則渠二人嗣於警方提供被告亥○○及天○○照片進行指認時，均堅指該二人亦夥同被告寅○○追砍被害人呂凌偉，
          除載明於警局複訊筆錄（見八十八年十一有十三日上午九時午○警訊筆錄
          、同年月日上午七時三十分癸○○警訊筆錄）外，復製作卷附指證筆錄為
          憑，所為指認自非無足採。
        另查：證人辛○○於警局及檢察官偵查中已明確指陳：於八十八年十一月
          十三日凌晨零時前後，伊與未○○在臺北市○○○路四一巷四號地下室之
          汎德撞球場內打球，突見友人丙○○遭人追砍並跌落汎德撞球場所在之地
          下室，伊與未○○即上樓追逐，見對方共有二人，其中一人即亥○○跑沒
          多遠就跌倒，刀亦掉在地上伊有上前踢他二腳，對方爬起來後就持刀揮砍
          伊，伊跳開沒被砍到，該人即跑到適與另一人即天○○打鬥之未○○那邊
          ，並持刀揮砍未○○之眼部，亥○○即喊：「賴毛，我們走了」，相偕離
          去，因當時未○○已受傷，伊即護送未○○及丙○○臺北榮民總醫院救治
  等情（見八十八年十一月十三日辛○○警訊筆錄、檢察官八十八年十一月
          十三日、八十九年二月十一日訊問筆錄），核與告訴人未○○於警訊中指
          述：當日在汎德撞球場附近與伊打鬥之二人，一叫賴毛，一叫老二，伊頭
          部被殺一，手部一刀等語（見八十八年十一月十三日未○○警訊筆錄），
          大致相符。雖證人未○○及辛○○於本院審理時，以及證人未○○於檢察
          官偵查時分別以時日久遠，記憶不清，且原與被告天○○、亥○○素不相
          識為由，表示無法再為指認，然證人辛○○已陳明：伊第一次指認是正確
          的等語（見本院八十九年四月二十八日訊問筆錄）；且其於八十八年十一
          月十三日上午九時五分接受警方偵訊時雖陳稱：伊自汎德撞球場跑上樓梯
          並追逐者為亥○○無誤，惟因當時夜色不明，另一個人只看到背影、著黑
          色上衣、穿深藍色牛仔褲云云，惟亦於該次警訊及嗣後檢察官偵查中明確
          陳稱：伊之所以確認「賴毛」即天○○涉嫌持刀殺人，係因亥○○當時曾
          叫：「賴毛，我們走了」等語明確（見八十八年十一月十三日上午九時五
          分辛○○警訊筆錄及檢察官八十八年十一月十三日訊問筆錄）；衡諸證人
          辛○○與被告天○○、亥○○並無仇怨，亦未曾謀面，已經被告天○○、
          亥○○陳明屬實，則證人辛○○應無杜撰上情以誣陷前開被告二人之可能
          ；此再徵諸證人丙○○、癸○○及午○等人均證述被告天○○、亥○○當
          時確實在場並參與追殺呂凌偉之列，已如前述，則追逐證人丙○○至汎德
          撞球場，嗣與證人辛○○、未○○發生鬥毆者，確為被告亥○○及天○○
          二人，應無可疑。至於辯護人雖以證人丙○○於本院中證述：老二即亥○○追伊到天母國小斜對面，就沒有再追，並掉頭往呂凌偉方向過去，之後
          另有三、四個人追伊，其中伊只認識「蔡明烈」，伊被追至汎德撞球場，
          對沒有進去，只在樓梯口看，辛○○及未○○就從汎德撞球場之樓梯衝上
          去云云（見本院八十九年七月十二日訊問筆錄），而辯稱：亥○○既未再
          追逐丙○○，顯見證人辛○○及未○○所追逐者，並非亥○○其人云云。
          然衡諸丙○○其時係負傷奔逃，且最後並跌落於汎德撞球場地下室，已如
          前述，則其對最後追逐伊至汎德撞球場者究為何者，自難予以明確辨認；
      反觀證人辛○○曾於被追逐者跌倒時上前踢踹對方，並遭對方持刀揮砍而
          正面相對，則其指認該人確為亥○○無誤，應屬真實可信。
        至於被告天○○及亥○○雖分別舉證人江佩芬、宇○○、辰○○、葉政昌
          ，以及證人壬○○等人為渠二人之不在場證明。然查：被告天○○及前開
          證人等對於當日如何相約唱歌（被告天○○陳稱：伊當日回到台北，約晚
          間九時，宇○○及江佩芬開車至伊住處，在蘇、江二人到達前，宇○○有
          先打電話給伊，要去錢櫃ＫＴＶ唱歌云云，證人宇○○證稱：伊與天○○
          先前就提過那天要去唱歌，但不是當天約的，伊係打電話至彰化跟天○○
          約，天○○在上台北之前有打電話給伊，說當天要回台北云云，而證人陳
          庭堅則證稱：當晚九時，葉靖庭邀伊去唱歌，伊抵達後，就打電話約宇○○過來，臨時約的，事先並沒有約好云云）、消費款如何負擔（被告天○○陳稱：在ＫＴＶ消費後，伊分擔了一千多元云云，而證人宇○○、辰○○、陳庭堅則證稱：消費款係大家平分，伊付了幾百元云云）、如何相約
          至釣蝦場（證人宇○○證稱：伊在ＫＴＶ唱歌之後，有打電話給葉政昌說
          要過去釣蝦場，因葉政昌在該處工作云云、證人葉政昌證稱：約在八十八
          年十一月十三日凌晨一時許，伊打電話給宇○○要他過來云云，而證人辰
          ○○則證稱：伊等係臨時起意至釣蝦場，事先並未與葉政昌聯絡，如果葉
          政昌不在、伊等就直接回家云云）、ＫＴＶ消費後各人如何到達林口一級
          棒釣蝦場及如何離去（被告天○○、證人宇○○、辰○○、陳庭堅、江佩
          芬陳稱：除陳庭堅係自行坐計程車到達釣蝦場外，餘係乘坐江佩芬所駕駛
          車輛過去，約清晨二、三時許，包括陳庭堅在內之五人一起乘坐江佩芬所
          駕駛車輛離去云云，證人葉政昌證稱：陳庭堅係自己開車至釣蝦場，亦係
          自己一個人駕車離去云云）等各節，所為陳述均然相異（見本院八十九
          年五月十七日訊問筆錄）；而被告天○○所辯：於當日凌晨三、四時許並
          前往千禧酒店找尋亥○○云云，復與亥○○之不在場證人甲○○、子○○
          、己○○所證：當日並未看到有任何人來找尋亥○○等語（見本院八十九
          年六月十三日訊問筆錄），互有出入，是被告天○○所辯上情及前開證人
          所為證詞顯有可疑。另被告亥○○所舉證人即千禧酒店副總甲○○、子○○、會計己○○、泊車人員庚○○、總經理壬○○等人雖均到院證稱：被
          告亥○○係千禧酒店酒保，於八十八年十一月十二日晚間九時許正常上班
          ，惟因身體不適多在員工休息室內休息，於當晚十二時至翌日凌晨一時許
          之酒店生意最忙碌之經營時間內，被告亥○○尚依指示取出客人存酒供客
          人消費飲用，迄翌日下班之清晨五、六時許始行離去，其間並未離開酒店
          云云（見本院八十九年六月十三日證人甲○○等人訊問筆錄）；惟衡諸渠
          等證人雖就被告亥○○當日行蹤均於作證時確切證述，卻於公訴人當庭詰
          問有關該店其他員工如「小憲」、副總「阿凱」、甲○○、子○○等人當
          日上、下班時間及上班期間之舉動等等問題時，以記憶不清為由表示無從
          作答（見本院前開證人庚○○等人訊問筆錄），則渠等證人對於與被告亥
          ○○同為該店員工行止之記憶，竟有如上之歧異，益認所為證詞實有偏頗
          虛偽之疑。再參諸被告天○○、亥○○係於案發後數小時始自行到案，雖
          嗣即因案遭羈押在所，然其等於到案前，與各該證人間並非無串證之機會
          ，是被告亥○○及天○○所舉上開不在場證人之證詞，自難遽採為有利於
          渠二人之認定。
      (2)有關被告丁○○部分：
        經查：證人癸○○、午○雖於警局第一次訊問時，除指認寅○○為帶頭者
          外，並未立即指認被告丁○○亦在持刀追砍呂凌偉等人之列；惟渠等於該
          次警局初訊時確分別陳稱：「其他人都有見過，也認得，但不知姓名」（
          見癸○○八十八年十一月十三日凌晨三時三十七分許警訊筆錄）、「其他
          幾人在撞球場見過，不知姓，見過三、四個」（見午○八十八年十一月十
          三日凌晨三時五分訊問筆錄），足見證人癸○○及午○於該次警訊筆錄並
          非陳述除寅○○外，已無法指認其他參與行兇者為何者；則渠等於被告丁○○經警帶同到案後，即於警局當面明確指述其時蓄長髮之丁○○確為持
          刀追殺呂凌偉之人之一（見證人癸○○於八十八年十一月十三日上午七時
          三十分警訊筆錄及證人午○同年月日上午九時警訊筆錄及當日所為指證筆
          錄）；而渠二人與證人卯○○復於檢察官偵查及本院審理時一再堅指：丁○○確有參與，因與丁○○素未相識，故於警訊初訊而警方未提示相關人
          員照片時，無法立即指明丁○○涉案，然於警方第二次偵訊時，丁○○已
          然到案，而事發時丁○○就在前面幾個，現場光線尚可，且其所蓄長髮異
          常明顯，而寅○○等人復係行走至渠等前方不遠處，始持刀喊衝，是以辨
          識無誤、記憶清晰，而得確認丁○○確有參與本案犯行等語明確（見檢察
          官八十八年十一月十三日癸○○訊問筆錄、檢察官八十九年元月三十一日
          訊問筆錄、本院八十九年四月二十八日訊問筆錄、本院八十九年七月十二
          日訊問筆錄）；則渠等所為上開指證應非無稽。
        被告丁○○雖舉證人酉○○、巳○○、楊家瑋及申○○到庭證稱：八十八
          年十一月十二日晚間確與丁○○、戌○○等人約妥至天母麥當勞前集合欲
          前往釣蝦，丁○○確在麥當勞前等候，並未前往天母國小案發現場，嗣則
          受託載受傷者即寅○○就醫云云（見本院八十九年八月十一日訊問筆錄）
          。然渠等就當日如何相約釣蝦（被告丁○○陳稱：係晚間八、九時許，伊
          與巳○○及申○○在東湖，戌○○打電話約伊等於晚間十一時三十分許，
          在天母麥當勞見面去釣蝦，之後伊並沒有約別人云云、證人巳○○證稱：
          當日伊與申○○及丁○○在一起，因感覺無聊，就打電話給酉○○並要酉
          ○○聯絡戌○○一起去釣蝦，之後伊再打電話給酉○○，確認已約妥戌○○，伊再打電話給戌○○，約好在天母麥當勞見面云云、證人申○○證稱
          ：晚間十時許，巳○○打電話詢問是否去釣蝦，巳○○並過來接伊，就到
          麥當勞前與戌○○等人見面云云、證人酉○○、楊家瑋則證稱：當日係戌
          ○○打電話約伊等去釣蝦，戌○○到達伊等所在之撞球間後，並要伊等約
          巳○○及丁○○是否一起釣蝦，伊等即打電話給巳○○約有在天母麥當勞
          見面云云）、被告寅○○如何攔下被告丁○○機車要求協助送醫（被告丁○○辯稱：當時一個全身是血的人即寅○○自巷子走出來，並沒有對伊招
          手，且已經坐上伊所有機車，拜託伊送其至陽明醫院，伊很害怕，就送其
          至陽明醫院云云、證人巳○○、申○○證稱：當時有一個人扶著一個受傷
          的人，扶持傷者之人攔下丁○○機車，並要求白盛載送傷者就醫云云、證
          人酉○○證稱：係一名傷者係被人扶持至達丁○○機車處，扶持傷者之人
          及傷者均拜託丁○○載傷者就醫云云、證人楊家瑋證稱：伊只看到有一受
          傷的人攔下丁○○之機車，係用手攔住並在丁○○機車前擋住，那名傷者
          係自行坐上丁○○之機車云云，而被告寅○○則陳稱：伊受傷後，係一個
          人行走，並未有人扶持，伊走到丁○○機車旁，就詢問丁○○可否載送至
          醫院就診並指示路線云云）、各人如何離去天母麥當勞前（證人楊家瑋陳
          稱：伊係一個人騎機車離開，並未載其他人云云、證人酉○○證稱：伊係
          與戌○○共騎一部機車離開云云、證人申○○證稱：酉○○與楊家瑋係共
          乘一部機車離開，巳○○騎機車載伊離去云云、證人巳○○證稱：伊騎機
          車載申○○，另楊家瑋及酉○○各騎一部機車離去，均未載人云云）等等
          情節（均見本院八十九年八月十一日訊問筆錄），敘述不一；則渠等證詞
          是否可採，已堪置疑。
        再衡諸被告丁○○所辯與證人酉○○等人相約之時間及地點，竟與本案被
          告寅○○等人糾眾聚集之時間、地點悉相符合；而當時被告寅○○及少年
          宙○○等人確在該處大舉糾眾並分發刀械而欲對呂凌偉施加暴力，已如前
          述，而被告丁○○既於同時間在該處逗留，竟辯稱：對該事毫無所悉云云
          ，實殊難置信。況被告寅○○已於警訊時陳明：當時伊以電話聯絡宙○○
          、戌○○等人，並由戌○○另邀眾四人，即分持西瓜刀等前往天母國小前
          追殺呂凌偉等語，以及少年戌○○於警訊時陳述：被告寅○○於零時三十
          分許打手機通知伊幫忙載人，並約在麥當勞，伊到達現場時，寅○○等人
          已經要出發，伊認為是要去打架等語；而被告戊○○尚且於警訊時陳稱：
          案發時計有寅○○、陳振鎰、宙○○、黃○○、Ａ○○、Ｂ○○、戌○○
          、玄○○、丁○○等人在場等語，均已如前述；而被告丁○○確自現場將
          受傷之寅○○載送至陽明醫院就診等情，均據被告丁○○自承屬實。再參
          以前開證人癸○○、午○之證詞，被告丁○○顯非僅因巧合並僅單純出於
          助人之心而協助將寅○○送醫診治，而係受同案少年戌○○所邀至現場接
          應、嗣並進而參與持刀追殺呂凌偉等情，應無可疑；證人酉○○、申○○
          、巳○○、楊家瑋前開證詞及同案少年戌○○於警訊、檢察官偵查及少年
          法庭調查時所陳：丁○○並未參與本案云云，均無非迴護之詞，尚無足採
          。而辯護人聲請調取被告丁○○當日所著衣物查明血跡沾染狀況云云，亦
          核無必要。
      (3)至於辯護人等雖另辯稱：案發當時為深夜，現場光線灰暗不明，證人地○○
        並陳稱：「那天晚上那邊沒有路燈」；且證人癸○○、地○○、卯○○等多
        人亦證稱：被告寅○○等人均戴有帽子並著寬大衣衫云云，則依客觀情勢判
        斷，證人癸○○等人豈能正確辨識追殺呂凌偉等人之面容，此適足認前開證
        人癸○○等人所為指證俱無足採云云。惟查：案發地點即天母國小前路側確
        設置有路燈，且在天母國小對面，尚有一家二十四小時營業之統一便利商店
        之事實，有辯護人所提供天母國小現場照片數幀附卷可稽。而案發時現場路
        燈確實已經點亮、光線並足資辯認寅○○等人乙節，亦經證人丙○○、癸○○、卯○○結證屬實（見本院八十九年七月十二日訊問筆錄）；而證人癸○○、卯○○、午○、丙○○及地○○於警訊、檢察官偵查及本院審理時復一
        再指證：案發時，被告寅○○係在率眾靠近呂凌偉等人約數步時，始驟然追
        殺呂凌偉等語屬實；況被告戊○○及同案少年Ｂ○○等人所陳：當時由被告
        寅○○等人所帶領之眾人中，並非均戴帽子，亦未著同樣款式之衣服等語明
        確（見檢察官八十九年元月三十一日Ｂ○○訊問筆錄、八十八年十一月十三
        日戊○○訊問筆錄、本院八十九年七月十二日戊○○訊問筆錄）；參以證人
        地○○曾以書面陳述：當日係伊將呂凌偉行蹤透露予他人知悉云云，有自白
        書乙紙存卷可參，雖此部分已經其個人嗣加否認而無法證實，然其所為與證
        人癸○○、丙○○等相異之證詞，實未能遽以採信。至於證人卯○○等人有
        關被告寅○○等人均戴相同衣帽之陳述，當無非於驚慌中片面之印象所致。
        從而，以案發之天母國小前確有路燈及商店之照明、光線尚非不足；而被告
        寅○○復係相當靠近被害人呂凌偉等人後始開始持刀追砍；證人癸○○、午
        ○及卯○○等人各人係由天玉街逃往天母北路之方向，復與被害人呂凌偉一
        致；而證人丙○○當時尚曾短暫逗留現場並曾嘗試救援被害人呂凌偉各節，
        應認渠等上開指述，應堪憑採。是辯護人聲請於凌晨時分履勘並模擬現場案
        發狀況云云，實無必要。
      (4)再查：雖被告寅○○、戊○○、同案少年宙○○、Ｂ○○、Ａ○○、戌○○
        等人於本案偵、審中均未指述曾在案發現場看到亥○○、天○○，甚或直陳
        ：亥○○及天○○確不在場云云；且除被告戊○○外，亦未有指證被告丁○○曾參與持刀追殺呂凌偉之隻字片語。然衡諸被告亥○○、天○○分別為竹
        聯幫孝堂天母分會之護法及副會長，而同案少年Ａ○○等人則同該為幫成員
        ，或與各幫眾交往甚密，已如前述，則渠等或基於幫派壓力及約束，而始終
        未指述未經當場查獲之被告亥○○、天○○等人參與本案；另邀集被告丁○○參與本案之同案少年戌○○亦或出於迴護之意而附和被告丁○○之上開辯
        詞，實非無可能。從而，自未能以被告寅○○、戊○○及同案少年等均未指
        述被告亥○○、天○○及丁○○涉案，即遽認渠等三人之辯解為可採信。
      (5)至於證人癸○○、卯○○及午○等人雖於本院審理時分別指稱：被告天○○
        、亥○○、丁○○亦為實際持刀下手砍殺呂凌偉者之一云云（見本院八十九
        年四月二十八日訊問筆錄）；然參酌證人午○已於警訊時陳稱：並未見到係
        何人實際下手砍殺呂凌偉等語（見午○八十八年十一月十三日凌晨三時五分
        警訊筆錄），癸○○、卯○○及地○○亦證稱：並未見到呂凌偉被殺害等語
        （見八十八年十一月十三日凌晨三時三十七分癸○○警訊筆錄、同年月日凌
        晨三時三十分卯○○警訊筆錄、同年月日清晨五時二十三分地○○警訊筆錄
        ）、足見證人癸○○、卯○○及午○於本院訊問時，另指證：有看到寅○○
        、亥○○、天○○、戌○○及丁○○有下手砍殺呂凌偉云云（見本院八十九
        年四月二十八日訊問筆錄），所為指證誠有可議，尚無足採。另證人丙○○
        雖亦證稱：有看到天○○有向呂凌偉揮刀之動作云云；然衡諸丙○○於現場
        停留後，即遭亥○○、陳振鎰、少年宙○○及「蔡明烈」等人追砍成傷，且
        即朝與呂凌偉不同方向之臺北市○○○路四十一巷逃跑，已如前述，則其於
        慌亂中，於見到被告天○○於衝向被害人呂凌偉之後，是否得確認天○○尚
        追逐呂凌偉至臺北市○○○路十八號並前實際下刀砍殺呂凌偉致死，亦有可
        疑。綜上所述，本案應可認定被告天○○、丁○○、亥○○確參與持刀追殺
        呂凌偉等人之犯行無誤，惟自未能率予認定渠等亦為實際下手砍殺被害人呂
        凌偉致死之人，附此敘明。
（五）綜上所述，本件確係被告寅○○預謀並備妥各式刀械、器具後，因於案發當日
      發現呂凌偉行蹤，始分別通知聯絡其餘被告及少年等十餘人到場聚集並分發刀
      械、器具，而共同追逐砍殺被害人呂凌偉等人，其中被告寅○○、陳振鎰及少
      年宙○○、玄○○等人確共同持刀下手砍殺呂凌偉致死，而被告天○○、亥○○、丁○○、戊○○及陳振鎰、少年戌○○、宙○○、Ｂ○○、Ａ○○、黃○○、「蔡明烈」等人則共同持刀械、器具追逐丙○○、癸○○、地○○、午○
      、卯○○，其中被告亥○○、陳振鎰、少年宙○○及「蔡明烈」共同殺傷告訴
      人丙○○；另被告天○○及亥○○並共同殺傷告訴人未○○等情，應堪認定。
      而被害人呂凌偉死亡之結果，與告訴人丙○○、未○○受傷之結果各與前開被
      告及少年等所為追砍行為間之相當因果關係，均無可疑。
三、又查：
（一）(1)被告寅○○於案發前即備妥各式刀刃、器械十餘件，且於獲知被害人呂凌偉
      等人之行蹤後，即與少年宙○○相互糾眾十餘人，並發給各人刀械，趁被害人
      呂凌偉等人毫無防備、亦未持械之情況下，即率眾突襲，並於糾眾之際即宣告
      係以被害人呂凌偉為報復、砍殺之目標，而與被告天○○、亥○○、丁○○、
      戊○○、「蔡明烈」及陳振鎰、同案少年宙○○、玄○○、Ｂ○○、Ａ○○、
      黃○○、戌○○共同持刀刃、器械追逐被害人呂凌偉及在場之告訴人丙○○等
      人，已如前述。(2)且其中被告寅○○、陳振鎰、少年宙○○、玄○○、天○○
      係直接追逐呂凌偉，並由寅○○、陳振鎰、少年宙○○及玄○○分持西瓜刀、
      開山刀等利刃共朝被害人呂凌偉砍殺計四十五刀；另被告天○○於持刀追逐被
      害人呂凌偉後，雖未實際下刀砍殺被害人呂凌偉、而被告亥○○亦未直接追逐
      被害人呂凌偉；然被告亥○○與陳振鎰、少年宙○○、「蔡明烈」確當場共同
      持刀追逐砍殺告訴人丙○○，被告亥○○及天○○二人亦持刀砍殺告訴人未○○成傷；(3)而被害人呂凌偉遭砍殺部位分布於其頭、頸、胸、背、四肢等各部
      位，且有深及骨膜、頸椎、胸膛，並造成多處骨折者，而所造成之砍切創，亦
      有多處達十餘、二十餘公分之長度；告訴人丙○○、未○○亦分受有右上肢之
      重大難治之傷害及右前額長約十分公分並深及骨膜之傷害；且上開被告及少年
      等各人係於被害人呂凌偉當場倒地抽慉、血流滿地後，始行散去。是依被告寅
      ○○、天○○、亥○○、陳振鎰、少年宙○○、玄○○及「蔡明烈」於事先備
      妥之刀刃、器械之銳利及數量、糾眾人數之多、各人下手實施之手段、程度甚
      重及上開死者及傷者受害之情形，俱見渠等殺意之堅、下手之猛，應認渠等分
      別追逐砍殺呂凌偉、丙○○及未○○之所為，均係基於一共同殺人犯意下之行
      為分擔、實施，應甚灼然。至於被告亥○○及、陳振鎰、少年宙○○、「蔡明
      烈」共持利刃朝告訴人丙○○砍殺，並致丙○○右手腕部有多處深切割傷，合
      併伸姆長肌、橈側伸腕肌、臂橈肌、旋後肌、伸指肌腱完全斷裂，後骨間神經
      部分斷裂、右橈骨線性骨折、右肱骨外髁骨骨折之結果，足見渠等下手甚重，
      於行為時應有使人致殘之認識而有重傷害之犯意，實無可疑；而渠等重傷告訴
      人丙○○、以及被告亥○○及天○○共同傷害告訴人未○○，均應係於一殺人
      行為之分擔實施下，另萌重傷害及傷害犯意之所為，亦堪認定。
（二）另查：被告丁○○雖否認知情並參與本案，被告戊○○及同案少年Ａ○○、Ｂ
      ○○、戌○○、黃○○亦均否認有何殺人或傷害之犯意，或辯稱：持刀只是防
      身、追逐只是為了嚇嚇對方云云，被告戊○○甚至辯稱：伊跑在最後面，見前
      方不對勁，即行逃離云云。然查：被告丁○○、戊○○及同案少年Ａ○○、Ｂ
      ○○、戌○○、黃○○等人縱因友人相互召集而於不明實因之下貿然抵達天母
      麥當勞現場聚集，然於現場既見被告寅○○及少年宙○○分發大批刀刃、器械
      ，且由被告寅○○口中明確得知係以呂凌偉為砍殺報復之對象，則以當時現場
      聚集人數達十餘人及各人所持刀刃、器械之多及其銳利之程度，對被告寅○○
      確有置被害人呂凌偉於死之意及所為將致呂凌偉死亡之結果，自難諉為不知；
      而各人竟仍收取被告寅○○所分發刀械，且持械隨眾前往天母國小前並分持刀
      刃器械追逐與被害人呂凌偉共處之其他友人，被告戊○○且自承：伊當時係壯
      大聲勢而已云云（見本院八十九年七月十二日訊問筆錄）；所為雖未能遽認為
      殺人行為之實施，亦未能僅以渠等曾共同持械追逐癸○○、午○、地○○及卯
      ○○等人，即認渠等與被告寅○○、亥○○、天○○及陳振鎰、少年宙○○、
      玄○○、「蔡明烈」間有何共同殺人之犯意聯絡；然渠等所為確已為被告寅○○等人之殺人行為壯大聲勢，且因渠等追逐與呂凌偉共處其他友人之所為，而
      致使被害人呂凌偉孤立無援，此當足使被告寅○○等人之殺人行為易於實施、
      達成；而此並應為被告丁○○、戊○○及其餘少年Ａ○○等人所認識，則渠等
      幫助殺人之犯行，已臻明確。
（三）綜上所述，被告寅○○、戊○○、丁○○、亥○○及天○○所辯上情，均無非
      事後畏罪卸責之詞，不足採信；本件事證明確，渠等犯行均堪認定，應依法論
      科。
丙、核被告寅○○、天○○及亥○○所為，係犯組織犯罪防制條例第三條第一項後段
    之參與犯罪組織罪及刑法第二百七十一條第一項之殺人罪；被告丁○○、戊○○
    所為，係犯刑法第二百七十一條第一項殺人罪之幫助犯，並均依刑法第三十條之
    規定減輕其刑；被告亥○○、天○○另犯刑法第二百七十七條第一項之普通傷害
    罪；而被告亥○○尚犯刑法第二百七十八條第一項重傷罪。公訴意旨認被告戊○○追殺被害人呂凌偉等人之所為，係涉犯刑法第二百七十一條第一項之殺人罪嫌
    ，且公訴人於本院審理蒞庭時復當庭變更被告丁○○之起訴法條為刑法第二百七
    十一條第一項之殺人罪嫌（見本院八十九年九月二十九日審判筆錄），容有誤會
    ，其起訴法條均應予變更。另公訴人雖就被告天○○及亥○○犯行部分漏引刑法
    第二百七十七條第一項傷害罪及同法第二百七十八條重傷害罪，惟該等被告上開
    犯行於起訴事實均已論及，自亦在起訴效力範圍之內，併此敘明。又公訴人於起
    訴事實內雖僅敘及被告丁○○接應被告寅○○之行為，惟其先前持刀追逐與被害
    人呂凌偉同時在場之癸○○等人之犯行，與該起訴部分為實質上一罪之關係，自
    應為起訴效力所及；而公訴人於起訴事實內，亦未敘及告亥○○及天○○砍傷告
    訴人未○○之所為，惟此部分既係被告天○○及亥○○為一殺人行為之犯意聯絡
    及行為之分擔實施下同時觸犯之他罪名，與起訴事實有想像競合之裁判上一罪之
    關係，亦應為起訴效力所及；本院自應均予一併審判。又被告寅○○、亥○○、
    天○○與陳振鎰、同案少年宙○○、玄○○、「蔡明烈」就所犯殺人罪間，有犯
    意聯絡及行為分擔，應各依共同正犯論處。被告亥○○、天○○所就所犯普通傷
    害罪間；以及被告亥○○與陳振鎰、同案少年宙○○、「蔡明烈」就所犯重傷害
    罪間，亦均有犯意聯絡及行為分擔，自應分別依共同正犯論處。被告亥○○就所
    犯殺人、傷害及重傷害罪間，以及被告天○○就所犯殺人罪及傷害罪間，因所為
    傷害及重傷害之犯行，均係基於一共同殺人之犯意，而於一殺人行為之分擔實施
    中所另觸犯之他罪名，各應依想像競合犯之規定從一重之殺人罪處斷。被告寅○○、天○○、亥○○所犯共同殺人罪及參與犯罪組織罪，均犯意各別，行為互異
    ，各應予分論併罰。另被告天○○成年人與未滿十八歲之少年宙○○等人共同實
    施殺人罪，應依少年事件處理法第八十五條第一項之規定加重其刑。被告寅○○
    、亥○○及天○○參與犯罪組織，並應依組織犯罪防制條例第三條第三項之規定
    ，均於刑之執行完畢或赦免後，令入勞動場所強制工作三年。爰審酌被告寅○○
於犯罪組織中擔任要職，僅為先前與被害人呂凌偉之私怨即主謀糾集少年幫眾犯
    下本案殺人犯行，且於事先即備妥多把利刃各式器械而有預謀，復於被害人毫無
    防備之下，與同案少年砍殺被害人呂凌偉達四十五刀，下刀既深且猛，足見其手
    段兇殘、冷酷且惡性確屬重大；其於深夜於天母市區公然糾眾殺人，對社會治安
    及人心安定影響至鉅，而被害人呂凌偉經其糾眾砍殺致死，其遇害時所受之痛苦
    ，衡難想像，而所遺予被害人親屬之創痛，勢畢生永難消彌；於查獲到案後雖曾
    一度坦承多數犯行，然於本院審理時，竟更異前詞而欲卸其責，絲毫未見悔意，
    亦未見對被害人家屬予以任何形式之補償，實無何可堪憫恕之處；惟其並無前科
    ，有臺灣高等法院被告全國前案紀錄表附卷可稽，且於行為時年甫滿十八歲，其
    年輕識淺氣盛、自制力及判斷力均有不足，甚或因受社會聲色、暴力事件之影響
    而肇致本案及其他一切情狀，除就被告寅○○所犯組織犯罪制條例罪部分，量處
    如主文所示之刑，並諭知強制工作外，乃就被告寅○○所犯殺人罪部分量處無期
    徒刑，並依法宣告褫奪公權終身，且依法定其應執行刑無期徒刑，褫奪公權終身
    。另審酌被告亥○○、天○○素行，亦任犯罪幫派要職，為協助幫派成員報復一
    己私怨，因而參與本案犯行之程度非輕，惡性亦大，所為致使被害人傷亡之嚴重
    程度、於犯罪後全然否認犯行、未見絲毫悔意，亦未對被害人家屬予以任何賠償
    之態度及其他情狀，並依其犯罪性質，認有宣告褫奪公權之必要，乃分別量處如
    主文所示之刑，並各為褫奪公權之宣告，且就渠等所涉犯罪組織條例罪部分並分
    別為刑後令入勞動處所強制工作三年之諭知，並各依法定其應執行刑及刑後強制
    工作之諭知。另審酌被告戊○○、丁○○素行、雖非幫派成員，然亦輕易受邀而
    均參與本案犯罪之動機、目的、其參與犯罪之程度、手段，所為影響社會治安並
    造成被害人傷亡及其犯罪後態度等一切情狀，亦量處如主文所示之刑，以資懲儆
    。又被告寅○○等人用以砍殺被害人等所持用之如事實欄所示之刀刃、器械雖係
    供犯罪所用之物，其中西瓜刀、開山刀之刀械雖經被告寅○○於警訊時供承為其
    自行分批購入，而可認為屬被告寅○○所有，惟並未扣案，且被告寅○○及同案
    少年Ｂ○○等均於本案偵、審中供承：已將所用刀械丟棄云云，已如前述，此外
    ，復無任何證據證明該等刀械仍然存在，爰不予宣告沒收。另被告寅○○及同案
    少年等犯罪所用之球棒及機車大鎖等器械，均經被告寅○○及同案少年等人否認
    為渠等所有，自亦無從宣告沒收，均附此敘明。
貳、無罪部分：
一、公訴意旨另以：被告丑○○及丁○○均參與以犯罪為宗旨之竹聯幫孝堂天母分會
    之結社，被告丑○○且該為分會之會長，因認渠等均涉犯組織犯罪條例第三條第
    一項之參與犯罪組織罪嫌云云（公訴人雖就被告丁○○所犯法條部分漏引組織犯
    罪防制條例第三條第一項後段之規定，惟於起訴事實中已敘及其與竹聯幫孝堂天
    母分會之組織之犯罪事實，此部分應在公訴人起訴範圍之列，併此敘明）。
二、按犯罪事實應依證據認定之，無證據不得推定其犯罪事實；又不能證明被告犯罪
    者，應諭知無罪之判決，刑事訟訴法第一百五十四條、第三百零一條第一項分別
    定有明文。次按認定不利於被告之事實，須依積極證據，苟積極證據不足為不利
    於被告事實之認定時，即應為有利於被告之認定，更不必有何有利之證據；又告
    訴人之告訴，係以使被告受刑事訴追為目的，是其陳述是否與事實相符，仍應調
    查其他證據以資審認；且被害人之陳述如無瑕疪，就其他方面調查又與事實相符
    ，固足採為科刑之基礎，倘其陳述尚有瑕疪，則在未究明前，遽採為論罪科刑之
    根據，即難認為適法，最高法院三十年上字第八一六號判例、五十二年臺上字第
    一三○○號判例、六十一年臺上字第三○九九號判例均可資參照。
三、經查：被告丑○○及丁○○均矢口否認參與竹聯幫孝堂天母分會之犯罪組織，被
    告丑○○辯稱：伊綽號「小高」，僅於八十五年間因設攤而曾與竹聯幫孝堂之人
    有所來往，並未參加該會等語；被告丁○○辯稱：伊從未加入竹聯幫孝堂天母分
    會或其他任何犯罪組織等語。且查：被告丑○○雖曾於警訊及檢察官偵查中供承
    ：曾加入竹聯幫孝堂組織，惟已於八十五年間淡出該會云云，且同案被告寅○○
    、戊○○及同案少年黃○○、Ｂ○○、Ａ○○等人亦曾指稱：綽號「小高」者為
    竹聯幫孝堂天母分會會長云云。然前開同案被告及少年等於本案警訊、檢察官偵
    查均僅表示：僅知綽號「小高」者為該竹聯幫孝堂天母分會之會長，然對該綽號
    「小高」之真實姓名及年籍俱不知曉，且自始未能指認被告丑○○即為擔任前開
    以犯罪為宗旨之結社之天母分會會長「小高」之人；另本案證人癸○○、卯○○
    、丙○○、地○○及午○、辛○○或未○○等人本案偵、審中亦均證稱：不知被
    告丑○○是否為「小高」，或與竹聯幫有何關聯云云。則自難僅以被告丑○○曾
    於本案偵查中一度自白：曾加入竹聯幫孝堂組織云云，即遽採為其犯罪之認定。
    又查：同案被告戊○○雖曾於警訊時指稱：被告丁○○亦為竹聯幫孝堂天母分會
    成員云云，惟嗣於本案偵、審中即否認有此指述；再遍查全卷，亦未見其餘共同
    被告或證人曾指述被告丁○○亦為竹聯幫幫派成員之一。是亦難僅以上開共同被
    告戊○○單一且反覆之指述，即遽為其此部分犯罪之認定。此外，復查無其他積
    極事證足資證明被告丑○○、丁○○確有參與犯罪組織之犯行，不能證明渠等犯
    罪，揆諸前揭說明，自應諭知被告丁○○被訴參與犯罪組織部分及被告丑○○無
    罪之判決。
據上論斷，應依刑事訴訟法第二百九十九條第一項前段、第三百條、第三百零一條第
一項，少年事件處理法第八十五條第一項，組織犯罪防制條例第三條第一項後段、第
三項，刑法第十一條前段、第二十八條、第二百七十一條第一項、第二百七十七條第
一項、第二百七十八條第一項、第三十條、第五十五條、第五十一條第四款、第五款
、第三十七條第一項、第二項，罰金罰鍰提高標準條例第一條前段，判決如主文。
本案經檢察官張懷到庭執行職務
中      華      民      國    八十九    年      十      月     十三     日
                              臺灣士林地方法院刑事第三庭
                                  法  官
右正本證明與原本無異。
如不服本判決，應於判決送達後十日內，向本院提出上訴狀。
附錄本案論罪科刑法條全文：
刑法第二百七十一條
殺人者，處死刑、無期徒刑或十年以上有期徒刑。
前項之未遂犯罰之。
預備犯第一項之罪者，處二年以下有期徒刑。
刑法第二百七十七條
傷害人之身體或健康者，處三年以下有期徒刑、拘役或一千元以下罰金。
犯前項之罪因而致人於死者，處無期徒刑或七年以上有期徒刑；致重傷者
，處三年以上十年以下有期徒刑。
刑法第二百七十八條
使人受重傷者，處五年以上十二年以下有期徒刑。
犯前項之罪因而致人於死者，處無期徒刑或七年以上有期徒刑。
第一項之未遂犯罰之。
組織犯罪防制條例第三條
發起、主持、操縱或指揮犯罪組織者，處三年以上十年以下有期徒刑，得
併科新台幣一億元以下罰金；參與者，處六月以上五年以下有期徒刑，得
併科新台幣一千萬元以下罰金。
犯前項之罪，受刑之執行完畢或赦免後，再犯該項之罪，其發起、主持、
操縱或指揮者，處五年以上有期徒刑，得併科台幣二億元以下罰金；參與
者，處一年以上七年以下有期徒刑，得併科新台幣二千萬元以下罰金。
犯第一項之罪者，應於刑之執行完畢或赦免後，令入勞動場所，強制工作
，其期間為三年；犯前項之罪者，其期間為五年。
前項強制工作，於刑之執行完畢或赦免後，檢察官認為無執行之必要者，
得檢具事證聲請法院免其執行。
第三項強制工作執行已滿一年六個月，而執行機關認為無繼續執行之必要
者，得檢具事證，報請檢察官聲請法院免予繼續執行。


司法院資訊處製作；財團法人民間司法改革基金會備份。
